臺灣基隆地方法院刑事判決　　　　　　　99年度訴字第1029號
公　訴　人　臺灣基隆地方法院檢察署檢察官
被　　　告　廖得貴
選任辯護人　趙元昊　律師
　　　　　　黃慧仙　律師
被　　　告　陳偉家
上　一　人
選任辯護人　李建慶　律師
　　　　　　方伯勳　律師
上　一　人
指定辯護人　本院公設辯護人林富貴
被　　　告　李芳儒
上　一　人
選任辯護人　陳建宏　律師
上列被告因違反毒品危害防制條例等案件，經檢察官提起公訴（
99年度偵字第5609、5995號），本院判決如下：
    主  文
廖得貴、陳偉家、李芳儒共同運輸第三級毒品，廖得貴、陳偉家
各處有期徒刑柒年；李芳儒處有期徒刑肆年。扣案如附表編號
所示之物，均沒收。
    事  實
一、緣廖得貴前於民國99年10月7 日，應其成年友人「鄭先生」
    （真實姓名年籍不詳）之邀，搭機前往大陸廣東省東莞市（
    以下簡稱「大陸東莞」）而與「鄭先生」會面碰頭，其間，
    並獲「鄭先生」多次提出「利用『傢俱進口』名目夾藏愷他
    命運輸來臺」之倡議。乃廖得貴明知愷他命（俗稱「Ｋ他命
    」）係毒品危害防制條例第二條第二項第三款所明定列管之
    第三級毒品，併屬行政院依懲治走私條例第二條第三項規定
    公告管制物品項目及其數額甲項第四款之管制進出口物品，
    不得販賣、運輸，猶為圖一己私利而允襄其事，進而任憑「
    鄭先生」牽線搭橋，俾與化名「李小龍」之成年男子（真實
    姓名年籍不詳），於99年10月中旬，在大陸東莞互為結識，
    繼而與「鄭先生」、「李小龍」當面議定「由廖得貴提供『
    傢俱』1 批，俾『鄭先生』、『李小龍』得以將彼等取自不
    詳管道之愷他命1 批，『夾藏』於上揭『傢俱之中』，再透
    過廖得貴藉詞『傢俱欲進口臺灣』云云，由廖得貴覓尋不知
    情之倉儲業者、海運業者、報關業者，藉由海運方式，自大
    陸蛇口港起運並經第三地『香港』而將上揭『夾藏於傢俱中
    之愷他命』運輸來臺」；倘若事成，廖得貴則可從中獲取２
    成（即20％）之利潤」。又彼3 人運輸愷他命來臺之上揭共
    識既成，「鄭先生」、「李小龍」、廖得貴旋基於共同運輸
    第三級毒品及私運管制物品進口之犯意聯絡，按諸原定計劃
    而為分工部署。茲以素與廖得貴互有金錢往來之陳偉家適於
    99年10月26日，搭機前往大陸東莞而與廖得貴會面碰頭；廖
    得貴思及其迄仍積欠陳偉家債款未償，遂趁其2 人面會之際
    ，主動告以上揭運輸愷他命來臺之分工概況，藉以邀約陳偉
    家「現金出資」俾利益均霑。而陳偉家聞訊之初，固尚未置
    可否，惟其於99年10月29日搭機返臺以後，幾經審慎思考，
    因認有利可圖，遂再與廖得貴聯繫而表參與，並逕將其投資
    金額新臺幣1,500,000 元（折合人民幣約300,000 元），分
    拆為2 筆匯予廖得貴，藉此囑由身處大陸之廖得貴轉交而悉
    由「鄭先生」用於上揭「利用傢俱夾藏愷他命來臺」乙途；
    陳偉家遂亦藉此而與廖得貴、「鄭先生」、「李小龍」，就
    運輸第三級毒品暨私運管制物品進口乙事，達成直接或間接
    之犯意聯絡。茲以廖得貴、「鄭先生」、「李小龍」既獲陳
    偉家之資金挹注，廖得貴遂即按諸原定分工計劃，利用其滯
    留大陸東莞期間，佯以「趙先達（趙先生）」、「傢俱進口
    來臺」為名，逕與不知情之林俊祥接洽聯繫，俾安排上揭「
    傢俱」運輸來臺之相關事宜，同時覓妥彼等擬用於夾藏愷他
    命之「傢俱」即「鞋櫃」1 批，轉交予「李小龍」、「鄭先
    生」等人負責愷他命實際夾藏之後續作為。上揭事畢，廖得
    貴乃即於99年11月17日搭機返臺，進而於同日，在臺北市○
    ○○路某卡拉OK店內，或與應邀前來之陳偉家續為議定「陳
    偉家所得利潤，將按其實際出資金額（約新臺幣1,500,000
    元，折合人民幣約300,000 元）以為折算（惟尚未敲定其實
    際成數）」，同時委由陳偉家出面洽尋不知情之工人以利將
    來貨物之卸儲；或趁隙對因往接機而隨其同赴上址歡聚之友
    人李芳儒告以「愷他命夾藏來臺」之概略情況，藉以邀約李
    芳儒共襄盛舉，同時誘以「低價售賣」之利益（即承諾其日
    後必會以「遠低於市價」之金額，將部分愷他命販賣予李芳
    儒），而使李芳儒同意居中代為覓求「愷他命運輸來臺以後
    之卸貨囤放地點」，藉此而使李芳儒牽涉其間並與彼等直接
    、間接達成運輸第三級毒品暨私運管制物品進口之犯意聯絡
    。其後，不知情之林俊祥果按諸「趙先達」（即廖得貴）之
    指示，借由「創勢新有限公司」之名義，於99年11月18日，
    委託不知情之海運公司，以「KANWAY GLOBAL 」輪船第1044
    N 航次，運送櫃號為「BMOU0000000 」之貨櫃乙只，內載「
    鄭先生」、「李小龍」託運自大陸蛇口港且「業經夾藏『愷
    他命』於其中之鞋櫃」8 箱連同其它未經夾藏毒品於其中之
    鞋櫃671 箱（合計679 箱），進而於99年11月21日，經由第
    三地「香港」進入臺灣地區，運抵基隆港後卸放並暫貯於聯
    興儲運場（即聯興貨櫃場）；其間，復由不知情之林俊祥以
    「永和報關有限公司」名義，於99年11月22日製單而向財政
    部基隆關稅局投單報關（報關單號碼：AA／99／5055／1058
    ），藉以申報進口上開「業經夾藏『愷他命』於其中之鞋櫃
    」8 箱暨其它未經夾藏毒品於其中之鞋櫃671 箱（合計679
    箱）。
二、茲以內政部警政署刑事警察局前獲合理情資而認廖得貴涉及
    運輸毒品之犯罪嫌疑重大，遂報請臺灣基隆地方法院檢察署
    檢察官指揮基隆市警察局刑警大隊會同偵辦，進而蒐集、掌
    握上開船舶航班、貨櫃及相關人員之即時動態，並俟上揭貨
    櫃運抵基隆港卸放以後之99年11月21日上午10時，會同財政
    部關稅總局基隆關稅局機動巡查隊，依貨物通關程序，在聯
    興儲運場（即聯興貨櫃場）開櫃查驗，乃果於上開貨櫃內如
    附表編號所示之8 箱鞋櫃夾層中，起獲如附表編號所示
    之第三級毒品愷他命150 包（毛重150 公斤【即150000公克
    】；驗前淨重合計149965公克【149.965 公斤】；驗餘後淨
    重合計149962.75 公克【149.96275 公斤】；純度或為93％
    ，或為91％，或為99％；驗前純質淨重合計142289.74 公克
    【142.28974 公斤】）併同無從與之完全析離之分裝袋150
    只，進而依法查扣得附表編號所示之物。又為利相關涉
    案人員之查緝，檢察官乃即指示查緝員警逕將上揭扣案物抽
    離而後回復上開貨櫃原狀俾為埋伏部署，同時逕對廖得貴核
    發拘票而後指示員警按兵不動。未幾，廖得貴果於99年11月
    22日，獲悉本件託運「鞋櫃」概已運抵基隆，進而於同日，
    分頭聯繫陳偉家、李芳儒2 人依計行事（即推由陳偉家負責
    覓洽卸貨工人、推由李芳儒負責備妥卸放場地），同時經由
    不知情之鴻福通運有限公司指派不知情之拖車司機呂宏南，
    駕駛459-KE號曳引車，將上揭櫃號為「BMOU0000000 」之貨
    櫃乙只，自聯興儲運場拖往其事先交代李芳儒覓妥之卸貨囤
    放地點即「臺北縣五股鄉（現已升格改制為新北市五股區；
    惟以下均仍沿用案發時即改制前之行政區域名稱）中興路3
    段160 之6 號」，俾與彼等3 人（廖得貴、陳偉家、李芳儒
    ）會合而後指揮工人依序卸放；詎料，彼等3 人與呂宏南拖
    運貨櫃依序抵達上開地點會合以後，方悉上址倉庫大門緊閉
    而無從啟門以為卸儲，且李芳儒更因事出突然致一時難與上
    址倉庫主人取得聯繫。為免貨物卸儲作業之延宕，李芳儒遂
    即倡議改換卸儲地點，並經廖得貴同意而藉由「該址倉庫已
    滿」等情詞，指示不知情之拖車司機呂宏南，續為駕駛459-
    KE號曳引車，將上揭櫃號為「BMOU0000000 」之貨櫃乙只，
    自「臺北縣五股鄉○○路○ 段160 之6 號」，拖往李芳儒倡
    議之另址卸貨囤放地點即「臺北縣板橋市（現已升格改制為
    新北市板橋區；惟以下均仍沿用案發時即改制前之行政區域
    名稱）萬板路328 號」，俾與依序到場之彼等3 人（廖得貴
    、陳偉家、李芳儒）再度會合；其間，陳偉家復多次聯繫不
    知情之工頭謝義祥指派不知情之點工5 名（劉文信、莊振茂
    、趙建峰、洪中志、謝志佳），逕自趕赴上址（萬板路328
    號）俾為上揭櫃內貨物之卸儲。乃廖得貴等人甫於同日下午
    6 時左右，開櫃暨指示到場點工（劉文信、莊振茂、趙建峰
    、洪中志、謝志佳）依序而為櫃內貨物（鞋櫃）之卸載，業
    已掌握彼等動態之查緝員警旋持檢察官核發之上揭拘票到場
    拘提廖得貴到案，並依現行犯之規定當場逮捕陳偉家、李芳
    儒2 人。
三、案經內政部警政署刑事警察局、基隆市警察局移送臺灣基隆
    地方法院檢察署檢察官偵查起訴。
    理  由
一、證據能力
  (一)被告自白
    被告廖得貴、陳偉家、李芳儒於本院受命法官行準備程序乃
    至本院審理時之白自（均參見本院100 年1 月24日、100 年
    2 月21日準備程序筆錄、100 年3 月15日審判筆錄），概係
    出於彼等一己之真意，而未見有何「供述者」之「任意性」
    違反，或「取供者」之「信用性」未備等應予排除其證據適
    格地位之情事，是其「任意性」及「信用性」之足供擔保，
    當無可疑（即其白自尚非以強暴、脅迫、利誘、詐欺、疲勞
    訊問、違法羈押或其他不正方法取供而來）。從而，因認被
    告廖得貴、陳偉家、李芳儒於本院受命法官行準備程序乃至
    本院審理時之白自，俱有證據能力，而得恃為本院審判之依
    據（惟白白「證明力」之具備，則須具備刑事訴訟法第一百
    五十六條第一項後段所指之「真實性」；且依同條第二項規
    定，被告自白尚不得作為有罪判決之唯一證據）。
  (二)供述證據
    按「被告以外之人於審判外之陳述，雖不符前四條之規定，
    而經當事人於審判程序同意作為證據，法院審酌該言詞陳述
    或書面陳述作成時之情況，認為適當者，亦得為證據。」「
    當事人、代理人或辯護人於法院調查證據時，知有第一百五
    十九條第一項不得為證據之情形，而未於言詞辯論終結前聲
    明異議者，視為有前項之同意。」刑事訴訟法第一百五十九
    條之五第一項、第二項分別定有明文。查本院援為後開事實
    認定之「供述證據」，或未經被告及辯護人於本院審理中就
    其證據能力而為明示爭執，或未經被告及辯護人於本院言詞
    辯論終結前就其證據能力而為聲明異議；兼以本院自形式上
    察其作成、取得當時之外部情況，亦俱無「任意性」或「信
    用性」違反而顯然不適當之情形，致均與刑事訴訟法第一百
    五十九條之五第二項之規定相符。因認關此證人於「審判外
    言詞陳述」，之於本案而言，均有證據能力，而毋庸再依刑
    事訴訟法第一百五十九條之一至同法第一百五十九條之四等
    規定為個別性之贅餘斟酌。
  (三)非供述證據
    除供述證據以外，其餘業經本院援為後開事實認定之「非供
    述證據」，非特核無公務員違法採證之情形，尤以均曾經本
    院於審判期日，依刑事訴訟法第一百六十四條、第一百六十
    五條規定，踐行證據調查之法定程序，則其證據能力之具備
    ，當亦毋待贅言。
二、事實認定
    上開事實，業據被告廖得貴、陳偉家、李芳儒於本院審理時
    坦承不諱（均參見本院100 年1 月24日、100 年2 月21日準
    備程序筆錄、100 年3 月15日審判筆錄），且經廖得貴、陳
    偉家、李芳儒互以證人身分於本院審理時結證在卷（均參見
    本院100 年3 月15日審判筆錄），並據證人林俊祥（見99年
    度他字第1026號偵查卷第28頁至第32頁、第57頁至第58頁）
    、呂宏南（同上偵查卷第18頁至第19頁背面、第56頁至第57
    頁、第68頁至第69頁）、謝義祥（同上偵查卷第40頁至第41
    頁背面、第55頁至第56頁）、劉文信（同上偵查卷第6 頁至
    第9 頁、第54頁至第55頁）、莊振茂（同上偵查卷第2 頁至
    第5 頁、第54頁至第55頁）、趙建峰（同上偵查卷第14頁至
    第17頁、第54頁至第55頁）、洪中志（同上偵查卷第10頁至
    第13頁、第54頁至第55頁）、謝志佳（同上偵查卷第20頁至
    第23頁、第55頁）證述在卷，復有編號為「AA／99／5055／
    1058」之進口報單（同上偵查卷第44頁）、廣駿通運股份有
    限公司繳費單（同上偵查卷第43頁）、確認書（同上偵查卷
    第45頁）、進品鞋櫃品名規格表（同上偵查卷第46頁）、聯
    絡函（同上偵查卷第47頁）、林俊祥持門號為0000000000之
    行動電話與被告廖得貴（化名「趙先達」、「趙先生」；持
    用門號0000000000000 、0000000000）聯繫通話之手機通話
    紀錄翻拍照片4 張（同上偵查卷第34頁至第35頁）、永和報
    關有限公司之彰化銀行00000000000000號活存帳戶存簿影本
    （被告廖得貴曾因委請林俊祥代辦本起運送、報關事宜而化
    名「趙先達」、「趙先生」匯款至永和報關有限公司之活存
    帳戶；同上偵查卷第37頁至第39頁）、廖得貴入出境查詢資
    料（見99年度偵字第5609號偵查卷第201 頁）、陳偉家入出
    境查詢資料（同上偵查卷第202 頁）、99年11月21日上午10
    時之聯興貨櫃場（即聯興儲運場）現場勘查照片24張（同上
    偵查卷第39頁至第50頁）、99年11月22日下午6 時15分之「
    臺北縣板橋市○○路328 號」現場勘查照片6 張（同上偵查
    卷第51頁至第53頁）、基隆關稅局扣押貨物收據及搜索筆錄
    （同上偵查卷第54頁）、內政部警政署刑事警察局暨基隆市
    警察局查獲涉嫌毒品危害防制條例毒品初步鑑驗報告單及初
    步鑑驗照片（同上偵查卷第109 頁至第110 頁）、內政部警
    政署刑事警察局99年12月1 日刑鑑字第0990165242號鑑定書
    （同上偵查卷第136 頁正反面）、源自合法監聽之通訊監察
    譯文（見99年度偵字第5955號偵查卷第175 頁至第203 頁）
    在卷暨如附表所示之物（見99年度偵字第5609號偵查卷第54
    頁之基隆關稅局扣押貨物收據及搜索筆錄及同卷第186 頁之
    99年度證字第1783號扣押物品清單）扣案可佐。綜上，堪認
    被告廖得貴、陳偉家、李芳儒之首開自白，尚與事實相符而
    堪採信。從而，因認本案事證明確，被告廖得貴、陳偉家、
    李芳儒如本判決事實欄所載之共同運輸第三級毒品兼私運管
    制物品進口之犯行，均堪認定而無可疑。
三、論罪科刑：
  (一)查「愷他命」為毒品危害防制條例第二條第二項第三款所明
    定列管之第三級毒品（ketamine；第三級第項）；又「愷
    他命」雖未經行政院衛生署公告列屬「毒害藥品」，而非藥
    事法第二十二條第一項第一款所稱「禁藥」範疇，然其既係
    毒品危害防制條例所明定列管之第三級毒品，則其當亦併屬
    管制藥品管理條例第三條所指之第三級管制藥品（參照行政
    院衛生署95年8 月8 日衛署藥字第0950030765號函釋意旨及
    行政院99年4 月2 日院臺衛字第0990015872號公告內容），
    準此，「愷他命」之輸入，倘未依藥事法之相關規定辦理，
    則其當亦併屬藥事法第二十二條第一項第二款所稱之「禁藥
    」，此固無可疑。惟未經許可而輸入之「愷他命」雖因上開
    緣由而同屬公告列管之「毒品」及「禁藥」，即其未經許可
    而擅自輸入，除該當毒品危害防制條例第四條第三項之規定
    以外，亦應併有藥事法第八十二條第一項罰責規定之適用；
    然按所謂之法規競合，乃指一個犯罪行為，因法規之錯綜關
    係，致同時有數個符合該犯罪構成要件之法條可以適用，而
    依法理擇一適用之謂。是倘其法定刑有輕重之別時，依重法
    優於輕法之原則，即應適用較重之法條處斷（最高法院94年
    度臺上字第5423號判決意旨參照）。準此，未經許可而擅自
    輸入「愷他命」之行為，固同時該當毒品危害防制條例第四
    條第三項及藥事法第八十二條第一項之構成要件，惟毒品危
    害防制條例第四條第三項之運輸第三級毒品罪，其「法定刑
    」既係尤重於藥事法第八十二條第一項之輸入禁藥罪，則本
    此法規競合之重法優於輕法原則，即應排斥輕法，而優先適
    用毒品危害防制條例第四條第三項之規定。
  (二)按愷他命除係毒品危害防制條例第二條第二項第三款所列之
    第三級毒品（ketamine；第三級第項），固併屬行政院依
    據懲治走私條例第二條第三項公告之「管制物品項目及其數
    額」甲項第四款所列之管制進出口物品。惟查，本件私運進
    口之第三級毒品愷他命雖起運自大陸地區（大陸蛇口港），
    然其既曾經由第三地「香港」而轉運來臺，則依香港澳門關
    係條例第三十五條第二項、第三項規定，輸入或攜帶進入臺
    灣地區之香港或澳門物品，以進口論，輸往香港或澳門之物
    品，以出口論，分別依輸入物品、輸出物品有關法令之規定
    辦理，自不能再依懲治走私條例第十二條以自大陸地區私運
    物品進入臺灣地區之準走私論（最高法院93年第3 次刑事庭
    會議決議內容參照）。從而，自大陸地區私運管制物品「經
    由第三地『香港』」進入臺灣地區者，自應逕論行為人以懲
    治走私條例第二條之私運管制物品進口罪，而無援引同法第
    十二條準走私罪論處之餘地。
  (三)第按懲治走私條例處罰走私行為之既遂或未遂，應以已否進
    入國界為準。而毒品危害防制條例所指「運輸」，則不以國
    外輸入國內或國內輸出國外為限，其在國內運輸者，亦同屬
    之，至其運輸方法究為海運、空運、陸運，抑或兼而有之，
    在所不問。質言之，毒品危害防制條例所指「運輸」，乃本
    於運輸意思而搬運輸送之謂，倘有此主觀意思而著手為搬運
    輸送之行為，其罪即為成立，並非以運抵目的地為完成犯罪
    之要件，亦不以兩地間毒品直接搬運輸送移轉存置於特定地
    點為限，其以迂迴、輾轉方法，利用不相同之運輸工具、方
    法，將特定之毒品移轉運送至終極目的地者，其各階段之運
    送行為，均不失為「運輸」行為的一種（最高法院92年度臺
    上字第5399號、第5426號判決意旨參照）；又區別「運輸」
    毒品之既遂與未遂，應以已否起運為準，既已起運，構成該
    罪之輸送行為即已完成，不以達到目的地為既遂條件（最高
    法院93年度臺上字第3018號、95年度臺上字第990 號判決意
    旨參照）。對照本案情節而論，附表編號所示之愷他命既
    均已自大陸起運，並已經由第三地「香港」而運抵我國國界
    內之基隆港，則無論係運輸第三級毒品，抑係私運管制物品
    進口，其行為均應已達既遂之程度。
  (四)是核被告廖得貴、陳偉家、李芳儒如本判決事實欄之所為，
    均係犯毒品危害防制條例第四條第三項之運輸第三級毒品罪
    及懲治走私條例第二條第一項之私運管制物品進口罪；又被
    告廖得貴、陳偉家、李芳儒如本判決事實欄所載，運輸第三
    級毒品兼私運管制物品進口之過程中，「運送」走私物品之
    行為，應為其私運管制物品進口之行為所吸收，不另論罪（
    最高法院82年度第3 次刑事庭會議決議參照）。再者，被告
    廖得貴、陳偉家、李芳儒藉如本判決事實欄所載之「運輸行
    為」，私運愷他命進口，同時觸犯運輸第三級毒品罪及私運
    管制物品進口罪，為異種想像競合犯，應依刑法第五十五條
    規定，從一較重之運輸第三級毒品罪處斷。
  (五)被告廖得貴、陳偉家、李芳儒、「鄭先生」、「李小龍」等
    人彼此間，互有直接、間接之犯意聯絡及其行為分擔，均為
    共同正犯。至被告李芳儒之辯護人雖指「李芳儒本案所為僅
    止幫助」云云（參見被告李芳儒之辯護人提出於本院之100
    年1 月24日刑事準備書狀所載，併參見本院100 年2 月21日
    「被告李芳儒」準備程序筆錄第3 頁之辯護要旨），然被告
    李芳儒相較於被告廖得貴、陳偉家乃至共犯「鄭先生」、「
    李小龍」等人而言，其角色分工固屬邊緣，惟稽其冀圖廖得
    貴所允「低價售賣」之利益（即冀圖日後得以「遠低於市價
    」之金額，向廖得貴購入份量不等之愷他命），方同意居中
    代為覓求「愷他命運輸來臺以後之卸貨囤放地點」等客觀情
    節，核已足認被告李芳儒主觀上，應有將「本案運輸第三級
    毒品兼私運管制物品進口」之行為視為自己犯罪之意思；換
    言之，被告李芳儒於本案之角色分工縱屬邊緣，然其與被告
    廖得貴彼此間，顯已互有「運輸第三級毒品兼私運管制物品
    進口」之直接犯意聯絡，並因被告廖得貴而與相關共犯（陳
    偉家、「鄭先生」、「李小龍」等人）輾轉致成「運輸第三
    級毒品兼私運管制物品進口」之間接犯意聯絡，此要無可疑
    。是被告李芳儒之辯護人聲稱「李芳儒本案所為僅止幫助」
    云云，既與本院認定之首開事實互不相合，本院亦不受關此
    見解之拘束。
  (六)刑之減輕事由
  1.被告廖得貴、陳偉家、李芳儒部分（關於毒品危害防制條例
    第十七條第二項之適用）
    按「犯第四條至第八條之罪於偵查及審判中均自白者，減輕
    其刑。」毒品危害防制條例第十七條第二項定有明文。又所
    謂「自白」，祇以被告陳述之事實，在實體法上已合於犯罪
    構成要件之形式，不包括該事實之法律評價，與協商程序中
    一併為法律評價之認罪，並不相同；準此，倘被告陳述內容
    ，核與犯罪構成要件之重要事實足相稽合（即被告業已就自
    己犯罪事實之全部或主要部分為肯定供述），就令其錯解法
    律評價以致一度否認犯罪，仍應認為被告就己所涉犯罪已經
    自白。查被告廖得貴、陳偉家、李芳儒3 人於警詢乃至檢察
    官偵訊期間，均曾就自己參與本案運輸第三級毒品之主要部
    分為肯定供述，嗣復於本院受命法官行準備程序乃至本院審
    理時，坦承如本判決事實欄所載之運輸情節而就其涉案經過
    詳為描述，雖被告廖得貴、陳偉家、李芳儒3 人囿於表達能
    力欠佳，或一時錯解其行為之法律評價，致未能於警詢、偵
    查中就本案參與及分工細節詳為供述，然參諸前揭說明，仍
    應認為被告廖得貴、陳偉家、李芳儒3 人業於偵查及審判中
    自白犯罪，而已合致首開減刑之要件，爰依毒品危害防制條
    例第十七條第二項規定，就被告廖得貴、陳偉家、李芳儒之
    本案所犯，分別減輕其刑。
  2.被告李芳儒部分（關於刑法第五十九條之適用）
    按刑事審判旨在實現刑罰權之分配正義，故法院對有罪被告
    之科刑，應符合罪刑相當之原則，使輕重得宜，罰當其罪，
    以契合社會之法律感情，此所以刑法第五十七條明定科刑時
    應審酌一切情狀，尤應注意該條所列十款事項以為科刑輕重
    之標準，並於同法第五十九條賦予法院以裁量權，如認「犯
    罪之情狀可憫恕，認科以最低度刑仍嫌過重者，得酌量減輕
    其刑」，俾使法院就個案之量刑，能斟酌至當。而刑法第五
    十九條規定所謂「犯罪之情狀」，應審酌其犯罪有無可憫恕
    之事由，即有無特殊之原因與環境，在客觀上足以引起一般
    同情，以及宣告法定低度刑，是否猶嫌過重等，以為判斷（
    最高法院38年臺上字第16號、45年臺上字第1165號、51年臺
    上字第899 號判例意旨參照）。質言之，刑法第五十九條規
    定犯罪之情狀可憫恕者，得酌量減輕其刑，其所謂「犯罪之
    情狀」，與同法第五十七條規定科刑時應審酌之一切情狀，
    並非有截然不同之領域，於裁判上酌減其刑時，應就犯罪一
    切情狀（包括第五十七條所列舉之十款事項），予以全盤考
    量，審酌其犯罪有無可憫恕之事由（即有無特殊之原因與環
    境，在客觀上足以引起一般同情，以及宣告法定低度刑，是
    否猶嫌過重等等），以為判斷（最高法院95年度臺上字第61
    57號判決意旨參照）。而毒品危害防制條例就運輸毒品所設
    之法定刑度，均遠較其它犯罪為重，然同為運輸毒品者，其
    原因動機不一，犯罪情節未必盡同，或有倡議運毒而後同謀
    分工之要角，亦有僅止知情猶從旁提供必要協助以致罹案之
    邊緣份子，是其態樣顯非可一概而論，即其運輸行為所彰顯
    之主觀惡性亦非可等量齊觀，故倘依其情狀處以相當之有期
    徒刑，即足以懲儆，並可達防衛社會之目的者，自非不可依
    客觀之犯行與主觀之惡性二者加以考量其情狀，是否有可憫
    恕之處，適用刑法第五十九條之規定酌量減輕其刑，期使個
    案裁判之量刑，能斟酌至當，符合比例原則。即就本案情節
    而論，被告李芳儒固因廖得貴誘以「低價售賣」之利益（即
    承諾其日後必會以「遠低於市價」之金額，將部分愷他命販
    賣予李芳儒），方允為居中代為覓求「愷他命運輸來臺以後
    之卸貨囤放地點」致牽涉其間而罹案如前，惟其相較於「事
    成後，得以從中獲取２成（即20％）利潤」之廖得貴，乃至
    「事成後，得按其出資額（新臺幣1,500,000 元）折算其實
    際利潤分配」之陳偉家而言，被告李芳儒於事成後所能從中
    霑取之利益實屬相當有限！尤以被告李芳儒既非本案要角，
    其「知情」且「參與」運輸毒品之期間，亦遠較廖得貴、陳
    偉家2 人之參與期間為短（被告李芳儒之參與期間，係自99
    年11月17日起至99年11月22日止，其前、後僅止6 日），而
    在在足見其主觀惡性尚難與「同屬本案共同正犯之被告廖得
    貴、陳偉家」等量齊觀！據此，倘不論其情節輕重，而一律
    就被告李芳儒本案之所犯，論處運輸第三級毒品罪之法定本
    刑「五年以上有期徒刑」，衡情實屬猶嫌過重，並有傷人民
    對法律之情感，即就全部犯罪情節觀之，猶屬法重而情輕，
    是自客觀以言，即尚有可憫恕之處，爰就被告李芳儒之本案
    所犯，依刑法第五十九條規定酌減其刑，並應依法遞予減輕
    之。
  (七)刑之酌科
    本院審酌被告廖得貴、陳偉家、李芳儒為謀私利而共同運輸
    第三級毒品兼私運管制物品進口如本判決事實欄之所載，無
    視流毒所及，非僅多數人之生命、身體受其侵害，并社會、
    國家之法益亦不能免，為害之鉅，實遠非個人一己之生命、
    身體法益所可比擬；兼以被告廖得貴負責本案託運、報關等
    必要細節之排定、被告陳偉家則挹注高額資金（新臺幣1,50
    0,000 元）而使本案愷他命運輸事宜得以順利推展，即彼2
    人於本案之地位，就令尚不如首謀倡議之始作俑者（「鄭先
    生」、「李小龍」），然觀其角色分工之吃重，核亦足見被
    告廖得貴、陳家偉2 人併屬本案之樞杻要角及其重要程度之
    無分軒輊；同時考量相較於要角廖得貴、陳偉家而言，被告
    李芳儒於本案角色分工之次要，即被告李芳儒僅止負責居中
    代為覓求「愷他命運輸來臺以後之卸貨囤放地點」，而不能
    「速成」或「促成」本件愷他命運輸來臺事宜之推展；併衡
    量被告李芳儒於事成後所能從中霑取之利益尚屬有限，被告
    廖得貴、陳偉家所能從中賺取之利益則遠較被告李芳儒為豐
    （被告廖得貴可從中獲取２成【即20％】之利潤，被告陳偉
    家則得以其出資額折算利潤分配之實際成數），佐以被告廖
    得貴、陳偉家、李芳儒之犯後態度、犯罪動機、目的、手段
    ，及本案運輸來臺之第三級毒品愷他命雖未流入市面，然其
    所涉之實際數量（份量）則高達150 公斤（毛重；餘詳如附
    表編號「數量或份量」欄之所示），而遠非一般零頭、小
    額毒品之運輸可比，并考量被告廖得貴、陳偉家、李芳儒於
    偵查及審判中均自白犯罪等一切情狀，認公訴人疏未慮及上
    開各節，致「就被告廖得貴具體求處有期徒刑十二年，併科
    罰金新臺幣1,500,000 元；就被告陳偉家具體求處有期徒刑
    十年，併科罰金新臺幣1,000,000 元；就被告李芳儒具體求
    處有期徒刑七年六月」（參見本院100 年3 月15日審理筆錄
    第25頁）均嫌過重，爰分別量處如主文所示之刑，以期相當
    ，併期兼顧被告行為之懲儆及防衛社會之刑罰目的。
  (八)沒收之說明
    按毒品危害防制條例第二條第二項規定，毒品依其成癮性、
    濫用性及對社會危害性分為四級，並就製造、運輸、販賣、
    意圖販賣而持有、以非法方法使人施用、引誘他人施用及轉
    讓不同品項之毒品等行為，分別定其處罰。至施用或持有第
    三、四級毒品，因其可罰性較低，故未設處罰之規定，僅就
    施用及持有第一、二級毒品科以刑罰。惟鑑於第三、四級毒
    品均係管製藥品，特於同條例第十一條之一明定無正當理由
    ，不得擅自持有；第十八條第一項後段復規定查獲之第三、
    四級毒品，無正當理由而擅自持有者，沒入銷燬之。從而，
    依同條例第十八條第一項後段應沒入銷燬之毒品，專指查獲
    施用、持有第三、四級毒品而言；倘係查獲製造、運輸、販
    賣、意圖販賣而持有、以非法方法使人施用、引誘他人施用
    或轉讓第三、四級毒品，既屬同條例相關法條明文規定處罰
    之犯罪行為，即非該條項應依行政程式沒入銷燬之範圍。又
    同條例第十九條第一項所定「供犯罪所用或因犯罪所得之物
    」，係指犯第四條至第九條、第十二條、第十三條或第十四
    條第一項、第二項之罪所用或所得之物，不包括毒品本身在
    內，是尚不得援用此項規定為第三、四級毒品之沒收依據。
    以犯第四條第三項販賣第三級毒品罪為例，第三級毒品本身
    為其販賣之標的，非屬供「販賣第三級毒品所用之物」；必
    係遂行販賣該毒品使用之物，始屬「供犯罪（犯第四條第三
    項之販賣第三級毒品罪）所用之物」，其理至明。又同條例
    對於查獲之製造、運輸、販賣、意圖販賣而持有、以非法方
    法使人施用、引誘他人施用及轉讓第三、四級毒品之沒收，
    並無特別規定，如其行為已構成犯罪，則該毒品即屬不受法
    律保護之違禁物，應回歸刑法之適用，依刑法第三十八條第
    一項第一款之規定沒收之（最高法院95年度臺上字第911 號
    、95年度臺上字第5252號判決意旨參照）。查扣案如附表編
    號所示之結晶150 包，核屬毒品危害防制條例第二條第三
    項明定列管之第三級毒品愷他命，有內政部警政署刑事警察
    局99年12月1 日刑鑑字第0990165242號鑑定書（同上偵查卷
    第136 頁正反面）1 紙附卷足考，而屬違禁物無疑，是其併
    同無從與之完全析離之分裝袋合計150 只，不問屬於犯人（
    廖得貴、陳偉家、李芳儒）與否，均應依刑法第三十八條第
    一項第一款之規定，於正犯即被告廖得貴、陳偉家、李芳儒
    所犯罪名項下宣告沒收如主文之所示（至因鑑驗而業已消耗
    費失之部分，則毋須贅為沒收之宣告）。至附表編號所示
    之鞋櫃8 箱，係用於夾藏附表編號所示愷他命以防其裸露
    、潮濕兼求規避查緝藉以魚目混珠之所用，且其除業經被告
    廖得貴等人恃以夾藏涉案愷他命而足認應為被告廖得貴等正
    犯所有供彼等共犯本案之所用，尤核「無」不能與附表編號
    所示愷他命互為析離之問題，爰依毒品危害防制條例第十
    九條第一項規定，於正犯即被告廖得貴、陳偉家、李芳儒所
    犯罪名項下宣告沒收如主文之所示（又附表編號所示而應
    宣告沒收如前所述之各該物品既經扣案，則其自無「全部或
    一部不能沒收」之可能，而毋庸併為「如全部或一部不能沒
    收時，以其財產抵償」之宣告，附帶說明）。此外，其餘扣
    案物或非本案正犯所有供彼等共犯本案之所用，或與「運輸
    毒品」之本身核無直接關聯，是其均非本院得併予隨案宣告
    沒收之客體，為免疑異，爰併此指明。
據上論斷，應依刑事訴訟法第二百九十九條第一項前段，毒品危
害防制條例第四條第三項、毒品危害防制條例第十七條第二項、
第十九條第一項，懲治走私條例第二條第一項、第十一條，刑法
第十一條、第二十八條、第五十五條、第五十九條、第三十八條
第一項第一款，判決如主文。
本案經檢察官王亞樵到庭執行職務。
中    華    民    國   100    年    3     月    29    日
                  刑事第五庭審判長法  官  齊  潔
                                  法  官  蔡和憲
                                  法  官  王慧惠
以上正本證明與原本無異。
如不服本判決應於收受送達後10日內向本院提出上訴書狀，並應
敘述具體理由；其未敘述上訴理由者，應於上訴期間屆滿後20日
內向本院補提理由書(均須按他造當事人之人數附繕本)「切勿逕
送上級法院」。
中    華    民    國   100    年    3     月    29    日
                                  書記官  王一芳
附錄論罪法條：
毒品危害防制條例第4 條第3 項
製造、運輸、販賣第一級毒品者，處死刑或無期徒刑；處無期徒
刑者，得併科新臺幣2 千萬元以下罰金。
製造、運輸、販賣第二級毒品者，處無期徒刑或7 年以上有期徒
刑，得併科新臺幣1 千萬元以下罰金。
製造、運輸、販賣第三級毒品者，處5 年以上有期徒刑，得併科
新臺幣7 百萬元以下罰金。
製造、運輸、販賣第四級毒品者，處3 年以上10年以下有期徒刑
，得併科新臺幣3 百萬元以下罰金。
製造、運輸、販賣專供製造或施用毒品之器具者，處1 年以上7
年以下有期徒刑，得併科新臺幣1 百萬元以下罰金。
前五項之未遂犯罰之。
懲治走私條例第2 條第1 項
私運管制物品進口、出口逾公告數額者，處7 年以下有期徒刑，
得併科新臺幣3 百萬元以下罰金。
前項之未遂犯罰之。
第1 項所稱管制物品及其數額，由行政院公告之。
【附表】
┌──┬───────┬──────┬──────────┬──────────────┐
│編號│證  物  名  稱│ 數量或份量 │搜 索 扣 案 時 、 地│說                        明│
├──┼───────┼──────┼──────────┼──────────────┤
│  │愷    他    命│150 包（毛重│99年11月21日上午10時│係「廖得貴、陳偉家、李芳儒、│
│    │              │150 公斤；驗│；聯興儲運場（即聯興│『鄭生先』、『李小龍』等人共│
│    │              │前淨重合計14│貨櫃場）。          │同運輸兼共同私運進口」如本判│
│    │              │9965公克【即│                    │決事實欄所述之第三級毒品。  │
│    │              │149.965 公斤│                    │                            │
│    │              │】；驗餘後淨│                    │                            │
│    │              │重合計149962│                    │                            │
│    │              │.75 公克【即│                    │                            │
│    │              │149.9627公斤│                    │                            │
│    │              │】；純度或為│                    │                            │
│    │              │93％，或為91│                    │                            │
│    │              │％，或為99％│                    │                            │
│    │              │；驗前純質淨│                    │                            │
│    │              │重合計142289│                    │                            │
│    │              │.74 公克【即│                    │                            │
│    │              │142.28974 公│                    │                            │
│    │              │斤】），併同│                    │                            │
│    │              │無從與之完全│                    │                            │
│    │              │析離之分裝袋│                    │                            │
│    │              │150 只。    │                    │                            │
├──┼───────┼──────┼──────────┼──────────────┤
│  │鞋          櫃│８        箱│同                上│係「廖得貴所有，供其與陳偉家│
│    │（組合式鞋櫃；│            │                    │、李芳儒、『鄭生先』、『李小│
│    │原係用以夾藏如│            │                    │龍』等人共同運輸兼共同私運愷│
│    │所示之愷他命│            │                    │他命來臺」如本判決事實欄之所│
│    │於其中）      │            │                    │述。                        │
└──┴───────┴──────┴──────────┴──────────────┘